【裁判字號】    94,重訴,472
【裁判日期】    950721
【裁判案由】    侵權行為損害賠償
【裁判全文】
臺灣板橋地方法院民事判決             94年度重訴字第472號
原      告  丁○○
            戊○○
兼  上一人
法定代理人  丙○○
被      告  乙○○
                   （現因案在臺灣臺北監獄臺北分監執行中）
訴訟代理人  甲○○
上列當事人間請求損害賠償事件，經本院於民國95年7月4日言
詞辯論終結，判決如下：
    主    文
被告應給付原告丙○○新臺幣拾玖萬貳仟壹佰貳拾柒元與原告
丁○○、戊○○各新臺幣拾萬元，及均自民國九十四年五月十
二日起至清償日止，按年息百分之五計算之利息。
原告其餘之訴駁回。
訴訟費用由被告負擔十分之三；餘由原告負擔。
本判決得為假執行。
    事實及理由
甲、程序方面：
    按訴狀送達後，原告不得將原訴變更或追加他訴，但擴張或
    減縮應受判決事項之聲明者，不在此限，民事訴訟法第 255
    條第1 項第3 款定有明文。經查，本件原告於起訴時請求被
    告（一）應給付原告丙○○新臺幣（下同）13,657,091元；
    （二）應給付原告丁○○3,000,000 元；（三）應給付原告
    戊○○3,435,000 元，及以上各自訴狀繕本送達之翌日起算
    之法定遲延利息，嗣於95年6 月7 日減縮請求為：（一）被
    告應給付原告丙○○6,723,355 元（醫療費用22,971元、殯
    葬費用284,120 元、扶養費5,416,264 元、慰撫金1,000,00
    0 元）；（二）被告應給付原告丁○○1,000,000 元；（三
    ）被告應給付原告戊○○1,000,000 元，及以上各自訴狀繕
    本送達之翌日起算之法定遲延利息，揆諸前開規定，應予准
    許，合先敘明。
乙、實體方面：
一、原告起訴主張：被告明知自己罹患色盲症，且未領有重型機
    車駕駛執照不得騎乘重型機車，竟於民國93年12月10日上午
    5 時30分許，騎乘車號ＧＧＦ─706 號牌重型機車，沿臺北
    縣新莊市○○○路往四維路（即北往南）方向行駛，本應注
    意在市區道路，時速不得超過50公里，並應注意車前狀況，
    隨時採取必要之安全措施，以避免危害發生，而依當時天氣
    晴朗，現場有照明，路面乾燥，道路無缺陷，無障礙物，視
    距良好，並無不能注意之情事，於通過四維路與富國路交岔
    路口約十餘公尺處，適騎乘車號ＤＢＩ─610 號牌輕型機車
    之張瑞原，自四維路16號前駛出，惟被告疏未注意此一車前
    狀況，仍貿然以60公里之時速前行，致其騎乘之機車車頭撞
    擊張瑞原機車左前側部位，張瑞原因而人車倒地，並受有右
    枕頂鈍性傷、腦腫脹、顱內出血之傷害，嗣經送往長庚紀念
    醫院林口分院急救，仍因上開傷害引起呼吸衰竭，於同月19
    日上午6 時23分許不治死亡，而原告丙○○為被害人張瑞原
    之妻，原告丁○○、戊○○則分別為被害人張瑞原之子女，
    爰依侵權行為法則，求為命被告給付原告等人醫藥費、扶養
    費、喪葬費及精神慰撫金等語。並聲明：（一）被告應給付
    原告丙○○6,723,355 元（醫療費用22,971元、殯葬費用28
    4,120 元、扶養費5,416,264 元、慰撫金1,000,000元）；
    （二）被告應給付原告丁○○1,000,000 元；（三）被告應
    給付原告戊○○1,000,000 元，及以上各自訴狀繕本送達之
    翌日起算之法定遲延利息。
二、被告則以：對原告所請求之喪葬費用、醫療費用之數額均無
    意見，惟其經濟能力不佳，仍聲請低收入戶，目前並無工作
    ，小孩亦剛出生等語抗辯，並聲明：請求駁回原告之訴。
三、按行車速度應依標誌之規定，無標誌或標線者，在市區道路
    ，時速不得超過50公里；又汽車行駛時，駕駛人應注意車前
    狀況，並隨時採取必要之安全措施，道路交通安全規則第第
    93條第1 項第1 款及第94條第3 項分別定有明文。經查，被
    告有於前揭時、地，騎乘重型機車而撞及酒後騎乘機車之張
    瑞原，張瑞原因而受有右枕頂鈍性傷、腦腫脹、顱內出血之
    傷害，嗣經送往長庚紀念醫院林口分院急救，仍因上開傷害
    引起呼吸衰竭，於同月19日上午6 時23分許不治死亡等事實
    ，業據證人陳文昇分別於警詢、偵查中證述明確，並有道路
    交通事故現場圖、道路交通事故調查報告表（一）、（二）
    、道路交通事故初步分析研判表各一份，及車禍現場、車損
    照片共16張附於刑事卷可稽。而被害人張瑞原確因本件車禍
    造成右枕頂鈍性傷、腦腫脹、顱內出血之傷害，並引起呼吸
    衰竭，經送往長庚紀念醫院林口分院急救後，延至93年12月
    19 日 上午6 時23分許仍不治死亡，有長庚紀念醫院林口分
    院診斷證明書2 紙在卷可稽，且經臺灣板橋地方法院檢察署
    檢察官督同法醫師相驗屬實，製有臺灣板橋地方法院檢察署
    相驗屍體證明書、驗斷書、勘驗筆錄，及被害人死亡照片13
    張在卷可憑。乃被告對於前揭過失肇事情事均不爭執，是上
    述情節自可信為真正。足見本件車禍事故確係因被告疏未注
    意車前狀況致因超速致煞車不及，導致張瑞原人身倒地，並
    分別受有前揭傷勢且因此死亡甚明。又被害人張瑞原之死亡
    結果與被告之過失行為間具有相當因果關係乙節，亦同堪認
    定。而被害人張瑞原雖有酒後騎乘機車之情形，然此乃屬是
    否與有過失之問題（詳後述），對被告之侵權行為責任要無
    影響。
四、按因故意或過失，不法侵害他人之權利者，負損害賠償責任
    ；又不法侵害他人致死者，對於支出醫療及增加生活上需要
    之費用或殯葬費之人，亦應負損害賠償責任；又不法侵害他
    人致死者，被害人之父、母、子、女及配偶，雖非財產上之
    損害，亦得請求賠償相當之金額，民法第184條第1項前段、
    第192條第1項及第194條分別定有明文。乃被告既因過失致
    被害人張瑞原死亡，而原告丙○○為張瑞原之配偶、原告丁○○、戊○○分別為張瑞原之子女，已如前述，被告自應對
    於其等負侵權行為損害賠償責任。茲就原告各項損害賠償請
    求，是否有據？分項審究如下：
（一）醫療費用部分：
      原告丙○○主張其因被害人張瑞原發生本件事故，共支出
      醫藥費用22,971元，業據提出收據2 紙為證，被告對此亦
      不爭執，是原告自得請求被告如數賠償之。
（二）殯葬費部分：
      按不法侵害他人致死者，對於支出殯葬費之人，亦應負損
      害賠償責任，民法第192 條第1 項定有明文。經查，原告
      丙○○主張其因被害人張瑞原發生本件車禍死亡，而支出
      殯葬費284,120 元，已據其喪葬費用支出明細表、北海公
      園墓地管理委員會收據等件為證，復為被告所不爭執，是
      原告丙○○就此部分之費用合計284,120 元請求被告賠償
      ，應屬有據。
（三）扶養費部分：
      查原告丙○○主張被害人張瑞原原係小吃店員工，於42歲
      時因本件事故死亡，每月薪資平均約3 萬元，依霍夫曼係
      數表計算，原告丙○○應可請求撫養費5,416,264 元等語
      。惟按負扶養義務者有數人時，應依左列順序定其履行義
      務之人：直系血親卑親屬，負扶養義務者有數人而其親等
      同一時，應各依其經濟能力，分擔義務，民法第1115條第
      1 項第1 款、第3 項定有明文。又夫妻互負扶養之義務，
      其負扶養義務之順序與直系血親卑親屬同，其受扶養權利
      之順序與直系血親尊親屬同，同法第1116條之1 亦定有明
      文。故直系血親卑親屬對於直系血親尊親屬及夫妻間固負
      有扶養義務。惟受扶養權利者以不能維持生活而無謀生能
      力者為限，前項無謀生能力之限制於直系血親尊親屬不適
      用之，同法第1117條第1 項亦有明定。故直系血親尊親屬
      、夫妻，如能以自己財產維持生活者，自無受扶養之權利
      。從而，直系血親尊親屬、夫妻受扶養之權利，仍應受不
      能維持生活之限制（最高法院62年第2 次民庭庭推總會決
      議可資參考）。查原告丙○○目前有工作，目前薪資每月
      約2 、3 萬元，此為原告所自陳在卷（見本院95年7 月4
      日言詞辯論筆錄），是原告丙○○即無「不能維持生活」
      之情形，揆諸前揭說明，原告丙○○請求扶養費，尚難准
      許。
（四）慰撫金部分：
      按不法侵害他人致死者，被害人之父母子女，雖非財產上
      之損害，亦得請求賠償相當之金額，民法第194條定有明
      文。原告丙○○為張瑞原之配偶、原告丁○○、戊○○分
      別為張瑞原之子女，其等原有美滿家庭，卻因此車禍事故
      驟然失去至親，精神上自必感受莫大痛苦。爰斟酌被害人
      張瑞原原為小吃店員工，原告丙○○則另有工作，而原告
      丁○○、戊○○均正值青年，已分別就業或待業中，並參
      酌被告於本件事故發生後，並未積極與原告等人洽談和解
      ，致原告等在哀痛之餘，仍須上法庭求助司法協助，身心
      俱疲及兩造之身分、地位、經濟能力等節，本院認原告丙○○、丁○○、戊○○各請求賠償慰撫金100 萬元，尚為
      適當，應予准許。
五、按損害之發生或擴大，被害人與有過失者，法院得減輕賠償
    金額，或免除之，民法第217 條第1 項定有明文。經查，被
    告就本件車禍之發生固有前揭過失，惟查，被害人張瑞原於
    本件車禍時為酒後騎乘機車，且逆向而未在遵行車道內行駛
    等情，已據原告丙○○及證人陳文昇於刑事案件審理中陳述
    屬實，復有記載被害人張瑞原血液中所含酒精濃度達330.7
    ｍｇ/ ｄｌ之長庚紀念醫院臨床病理檢驗報告單1 紙附於刑
    事卷可稽，而呼氣酒精濃度已達每公升0.55毫克以上，肇事
    率為一般正常人之十倍，認為已達不能安全駕車之標準，此
    業經法務部88年5 月18日以法88檢字第001669號函告週知，
    茲被害人張瑞原於車禍後經醫護人員測得其血液中所含酒精
    濃度達330.7 ｍｇ/ ｄｌ，相當於呼氣酒精濃度每公升1.69
    毫克，依上開說明，足認被害人張瑞原於車禍時已達不能安
    全駕駛動力交通工具之標準，被害人張瑞原酒後不能安全駕
    駛動力交通工具，而騎乘輕型機車，且逆向未在遵行車道行
    駛，就本次車禍發生亦有過失，本院審酌被害人張瑞原及被
    告就車禍發生時均有過失，其等過失之情形業如前述，因此
    本院審酌被告與被害人張瑞原上述過失就本件事故發生原因
    力之強弱程度，認被害人張瑞原應負7/10之過失責任，被告
    應負3/10之過失責任，故依民法第217 條第1 項過失相抵原
    則，原告丙○○得請求之金額為392,121 元（計算式：醫藥
    費用22,9 71+殯葬費284,120+慰撫金1,000,000=1,307,091
    元；1,307,091 ×30％＝392,127 元，元以下四捨五入），
    原告丁○○、戊○○各得請求賠償之金額分別為300,000 元
    （計算式：1,000,000 元×30％＝300,000 元）。
六、從而，原告丙○○、丁○○、戊○○本於侵權行為之法律關
    係，得分別請求被告給付392,121 元、300,000 元、300,00
    0 元，及均自訴狀繕本送達翌日即94年5 月12日起至清償日
    止，各按年息5 ％計算之利息，為有理由，應予准許。至於
    原告等人超逾上開請求之主張，則屬無據，均應駁回。
七、本件事證已臻明確，兩造其餘攻擊、防禦方法及未經援用之
    證據，經本院審酌後認對判決結果不生影響，爰不一一論列
    ，附此敘明。
八、本判決所命之給付金額，均未逾50萬元，應依民事訴訟法第
    389 條第1 項第5 款之規定，依職權宣告假執行。
九、訴訟費用負擔之依據：民事訴訟法第79條。
中    華    民    國    95    年    7     月    21    日
                  民事第三庭    法  官  邱靜琪
以上正本係照原本作成。
如對本判決上訴，須於判決送達後20日內向本院提出上訴狀
中    華    民    國    95    年    7     月    21    日
                                書記官  白俊傑


司法院資訊處製作；財團法人民間司法改革基金會備份。
